【裁判字號】    92,訴緝,5
【裁判日期】    920731
【裁判案由】    偽造有價證券
【裁判全文】
臺灣臺東地方法院刑事判決                            九十二年度訴緝字第五號
    公  訴  人  臺灣臺東地方法院檢察署檢察官
    被      告  乙○○
    指定辯護人  本院公設辯護人甲○○
右列被告因偽造有價證券案件，經檢察官提起公訴（七十一年度偵字第八一一號），
本院判決如左：
    主  文
乙○○無罪。
    理  由
一、公訴意旨略以：被告乙○○與其配偶吳周淑基於犯意之聯絡，於民國七十一年四
    月二十日，在臺東縣臺東市○○路四八一號住處，共同偽造以告訴人丁○○為發
    票人、七十一年五月三十日為到期日、面額新臺幣（下同）三百二十八萬元，票
    據號碼七四八五五四號之本票一紙，並將該本票交付戊○○，以抵償積欠戊○○
    之債務，因認被告涉犯刑法偽造有價證券之罪嫌。
二、按犯罪事實應依證據認定之，無證據不得推定其犯罪事實；又不能證明被告犯罪
    者，應諭知無罪之判決，刑事訴訟法第一百五十四條、第三百零一條第一項分別
    定有明文。復按告訴人之告訴，本以使被告受刑事訴追為目的，故其陳述是否與
    事實相符，自應調查其他證據，以資審認，苟其所為攻擊之詞，尚有瑕疵，則在
    此瑕疵未予究明以前，即不能遽採為斷罪之基礎（最高法院六十九年臺上字第一
    五三一號判例要旨參照）。另事實之認定，應憑證據，如未能發現相當證據，或
    證據不足以證明，自不能以推測或擬制之方法，為裁判基礎；且被告否認犯罪事
    實所持之辯解，縱屬不能成立，仍非有積極證據足以證明其犯罪行為，不能遽為
    有罪之認定，最高法院分別著有三十年度上字第一八三一號、四十年臺上字第八
    六號判例可資參照。
三、本件公訴人認被告乙○○涉有偽造有價證券罪嫌，無非係以告訴人丁○○之指訴
    及證人戊○○之證述為唯一之論據，此外別無其他積極之證據。訊據被告堅決否
    認有何偽造有價證券之犯行，辯稱：本件之本票並非伊所簽發，伊並不知道有該
    本票，案發當時以本票借款乙事，均是太太吳周淑在處理，伊並未參與等語。經
    查：
    (一)告訴人於本院審理時到庭陳稱：「被告的妻子吳周淑以前曾經向我調錢，機器
      都押在我那裡，我才借錢給他們，吳周淑常到我家，所以可能是她盜蓋的。」
      、「（問：當時被告乙○○是否常到你家借錢？）他沒有到過我家，都是他太
      太吳周淑在處理的。」等語（見本院九十二年七月二十一日審判筆錄）。證人
      戊○○於本院調查時亦到庭具結證稱：「我與乙○○是在青山會認識的，後來
      我有去他家，乙○○的太太有陸續以買房子需要資金向我借錢，其中有的是他
      本人向我借的，有的是他幫別人向我借的。後來聽說吳周淑店內有週轉不靈的
      情形，我看到有人去討債，她之前向我調頭寸總共是三百二十八萬元，所以後
      來吳周淑就將之前零星開給我的本票收回去，換開本件的本票壹張給我，是在
      她正氣路的佳新印刷廠店內交給我的，時間很久了我已經忘了，是在晚上的時
      間交給我的。」、「（問：吳周淑交付本件的本票給你的時候，被告有無在場
      ？）沒有看到他。」、「（問：之前吳周淑向你借錢的時候，被告是否有參與
      ？）都是吳周淑在處理的，因為他家的經濟都是吳周淑在管理的。」等語（見
      本院九十二年七月十四日訊問筆錄）。足認本件簽發本票借款乙事，均由被告
      之配偶吳周淑出面處理，尚難遽認被告必與其配偶吳周淑有犯意之聯絡及行為
      之分擔。
    (二)本件檢察官提起公訴時，僅將起訴書五件及卷一宗檢送本院，並未檢附任何證
      物，此有臺灣臺東地方法院檢察署七十一年十月九日丙○順智字第三一○五號
      函在卷可稽，且經尋遍原偵查卷，並未發現本件票據號碼七四八五五四號、面
      額三百二十八萬元之偽造本票原本，偵查卷中甚且查無該偽造本票之影本，經
      詢問證人戊○○本件本票之下落，其表示：「我之前有到地檢署開過一次庭，
      有提示本票，檢察官說要檢查本票真偽，之後就沒有再開庭了。我也忘了檢察
      官是否有將本票還給我，我也找不到那張本票了。」等語。經詢問告訴人則陳
      稱：「原本應該在吳周淑案卷裡，我這裡沒有這張票，當初持票人是戊○○。
      」等語。經本院向臺灣臺東地方法院檢察署函調該署七十三年度執字第一二六
      號被告吳周淑偽造有價證券乙案之執行卷宗查核結果，亦未發現本件之偽造本
      票原本；本件公訴人並未提出系爭本票原本，經本院訊問告訴人、被告及證人
      後，亦未能查出該本票原本之所在，在無本票原本以供鑑定筆跡之情形下，自
      無法證明本件之本票，確係被告所偽造。
    綜上論述，尚難認被告所辯，係虛構之詞，自不得僅憑告訴人單方面之指訴，即
    遽為不利於被告犯罪事實之認定。本件公訴意旨所憑事證尚無從形成被告有罪論
    斷之確信，而刑事被告依法並無自證無罪之義務，此外，復查無其他積極事證足
    以證明被告確有偽造有價證券之犯行，其犯罪不能證明，揆諸首揭法條、判例要
    旨及說明，應諭知被告無罪之判決。
據上論斷，應依刑事訴訟法第三百零一條第一項，判決如主文。
本案經檢察官魏宏安到庭執行職務
中      華      民      國    九十二    年      七      月    三十一    日
                                臺灣臺東地方法院刑事庭
                                    法  官  陳弘能
右正本證明與原本無異。
如不服本判決，應於判決送達後十日內向本院提出上訴狀。（須附繕本）
「切勿逕送上級法院」
                                    書記官  賴淑芬
中      華      民      國    九十二    年      八      月      一      日


司法院資訊處製作；財團法人民間司法改革基金會備份。
